【裁判字號】    97,訴,267
【裁判日期】    970731
【裁判案由】    侵權行為損害賠償
【裁判全文】
臺灣臺南地方法院民事判決               97年度訴字第267號
原      告  丁○○
被      告  建明汽車客運股份有限公司
法定代理人  乙○○
訴訟代理人  甲○○
上列當事人間請求侵權行為損害賠償事件，經本院於民國97年7
月7日言詞辯論終結，判決如下：
    主  文
被告應給付原告新台幣貳拾萬元。
原告其餘之訴駁回。
訴訟費用由被告負擔。
本判決第一項得假執行；但被告如以新台幣貳拾萬元為原告供擔
保後，得免為假執行。
原告其餘假執行之聲請駁回。
    事實及理由
一、原告主張如下：
  (一)緣原告於民國95年9月20日凌晨1時許搭乘被告公司僱用之駕
    駛員丙○○所駕駛之車牌143-AB號「飛狗巴士」營業大客車
    ，自高雄市○○路車站前往台北途中，行經國道一號高速公
    路北向282公里170公尺處（台南縣後壁鄉路段），因駕駛員
    丙○○長時夜間駕駛致精神不濟而睡著閉眼，因而疏未注意
    車前狀況，亦未與前方由訴外人陳嘉文所駕駛之車牌WT-038
    號車輛保持安全距離，致發生碰撞，原告因而受有左側胸壁
    、髖部挫傷、左小腿撕裂傷、左後背擦傷等傷害。駕駛員丙
    ○○已於刑事審理期間坦承過失，被告為其僱用人，應對丙
    ○○之肇事行為連帶負損害賠償責任，然被告至今仍未曾向
    原告提供慰問或尋求和解。
  (二)又原告為職業潛水員，領有乙級深海職業潛水證照，工作所
    得係採案件計酬及日薪制，原告在事故前一日（即95年9月
    19日）南下高雄與訴外人海歷企業有限公司（下稱海歷公司
    ）洽談接案事宜（該公司欲參與競標工程，擬聘請原告組織
    一潛水隊，見卷第33頁陳述），回程因搭乘被告公司巴士發
    生事故受傷，致無法按原計畫受聘參與投標，遂解散工作團
    隊，停止承接案件。後於96年1月30日始再受聘於訴外人海
    歷公司擔任打撈專案經理，負責韓籍海污船「三和兄弟號」
    海底污染調查專案，於96年6月3日出海探勘時發現左肩因傷
    造成習慣性脫臼致無法承擔重荷，最近一次於97年1月7日至
    「明師中醫診所」、「東昇中醫診所」復建，由於左肩三角
    肌移位已無法復原，經常性酸痛及脫臼已影響日常生活，基
    於安全理由，原告不得不放棄潛探水工作，至今仍未再承接
    潛探案件。爰依侵權行為損害賠償規定，訴請被告賠償原告
    9個月之工作所得損失新臺幣（下同）90萬元及精神損失60
    萬元，合計共150萬元。
  (三)聲明求為判決：(1)被告應給付原告150萬元。(2)願供擔保請
    准宣告假執行。
二、被告答辯如下：
  (一)訴外人丙○○於本件事故發生當時，受僱於被告公司擔任司
    機，被告公司對於丙○○執行職務之選任監督並無任何過失
    可言，依法免除連帶損害賠償責任，民法第188條第1項定有
    明文。準此，原告對被告公司並無請求權。
  (二)次按損害賠償，以填補被害人所受損害為目的，若無損害發
    生，即不發生賠償（最高法院50年台上字第1114號判例參照
    ）。又當事人主張有利於已之事實者，就其事實有舉證之責
    任。民事訴訟法第277條前段定有明文。準此，原告請求工
    作所得損失90萬元及精神賠償60萬元，自應由其負舉證責任
    。然查，原告所檢附下列文書，均不足以證明其損失，不具
    證據能力，理由如下：
    (甲)「職潛薪資行情」：此部分僅為雜誌刊物之「傳聞報導」
      ，並非原告個人之實際薪資所得。況且，原告又無法提出
       確實之每月薪資所得證明，故被告否認之。
    (乙)「海歷企業有限公司員工在職證明」：明確記載原告到職
       日為96年1月26日。然查，本件車禍發生於95年9月20日，
       該在職證明不能證明原告於車禍發生前之工作證明，被
       告否認其有工作收入。
    (丙)「單月收入薪資職證明」：海歷公司於96年8月24日匯款
       15萬5900元至原告台灣銀行帳戶內，亦不足以證明原告
       之單月薪資收入。因原告既然提出海歷公司96年1月26
       日到職證明，為何延遲至96年8月24日才匯款？為何非依
       常理每月給付薪資？是否為原告到職後多月薪資之累計
       ？
       抑或是原告一時一地之非常態收入？此部分尚待原告舉
       證？原告無法證明有9個月薪資損失90萬元之證據（包括
       車禍發生時平均每個月有10萬元薪資收入及9個月不能工
       作之醫療證明等），又其精神如何受損及受損程度，原
       告皆無提出，自不足採。
  (三)依鈞院查詢原告93年、94年、95年財產歸戶資料如下，證明
    原告於車禍發生前之工作薪資所得不多，足以推翻原告自稱
    每個月有10萬元工作收入之陳詞：
    (1)93年中華民國海洋及水下技術協會執行業務所得6,000 元
      。
    (2)93年勞委會北區職訓中心薪資所得3,200元。
    (3)93年中華民國海洋及水下技術協會執行業務所得2,000 元
      。
    (4)94年政治作戰學校教務處薪資所得40,420元。
    (5)95年國興保全公司薪資所得2,757元。
    (6)95年政治作戰學校教務處薪資所得4,400元。
    (7)95年中華民國海洋及水下技術協會執行所得業務12,688元
      。
    (8)從上開3年度全部所得合計為71,465元，平均每年工作所
      得為23,822元，平均每個月工作所得為1,985元。
  (四)再由車禍發生後原告第一時間（即95年9月20日3時46分）至
    台南縣新營市營新醫院診斷證明書記載原告傷勢為左側胸壁
    、髖部拉傷、左小腿撕裂傷（4×0.5公分）、左後背擦傷（
    8×5公分）。核其所受外傷，僅係外表皮層之挫傷或擦傷，
    尚屬輕微外傷，並非如原告所言9個月不能工作或有任何減
    少勞動能力之重大傷害，且原告並無任何足以證明有何重傷
    害之醫理證據，其主張應不可採。
  (五)綜上，聲明求為判決：(1)駁回原告之訴。(2)願供擔保，請准
    宣告免為假執行。
三、得心證之理由：
  (一)經查，原告主張其於95年9月20日凌晨1時許搭乘被告公司受
    僱司機丙○○所駕駛之車牌143-AB號「飛狗巴士」營業大客
    車，途經國道一號高速公路北向282公里170公尺處（台南縣
    後壁鄉路段），因駕駛員丙○○長時夜間駕駛致精神不濟而
    睡著閉眼，因而疏未注意車前狀況，亦未與前方由訴外人陳
    嘉文所駕駛之車牌WT-038號車輛保持安全距離，致發生交通
    事故，原告因而受有左側胸壁、髖部挫傷、左小腿撕裂傷、
    左後背擦傷等傷害事實，為被告所不爭執，並經調閱本院96
    年度交易字第111號訴外人丙○○過失傷害案卷審核無誤，
    自堪信為真實。
  (二)按因故意或過失不法侵害他人之權利者，負損害賠償責任；
    受僱人因執行職務，不法侵害他人之權利者，由僱用人與行
    為人連帶負損害賠償責任。但選任受僱人及監督其職務之執
    行，已盡相當之注意或縱加以相當之注意而仍不免發生損害
    者，僱用人不負賠償責任；不法侵害他人之身體、健康、名
    譽、自由、信用、隱私、貞操，或不法侵害其他人格法益而
    情節重大者，被害人雖非財產上之損害，亦得請求賠償相當
    之金額損害賠償，除法律另有規定或契約另有訂定外，應以
    填補債權人所受損害及所失利益為限。依通常情形，或依已
    定之計劃、設備或其他特別情事，可得預期之利益，視為所
    失利益。民法第184條第1項前段、第188條、第195條第1項
    前段、第216條分別定有明文。本件被告公司僱用之司機丙
    ○○執行駕駛職務致生交通事故，乃係因長時夜間駕駛致精
    神不濟而睡著閉眼之故，已如前述，被告公司對於該駕駛員
    執行職務之時間及其精神狀況是否堪任安全駕駛之監督，顯
    然有疏失，至為明確，所辯其對肇事駕駛丙○○之選任及監
    督無過失云云，要無可採。是依上述侵權行為損害賠償規定
    ，原告請求被告公司對其所受損害負僱用人連帶賠償責任，
    自屬有據。茲就原告請求之項目及金額許可與否，審酌如下
    ：
  (1)原告請求工作所得損失90萬元部分：原告以其為職業潛水員
    ，工作所得採案件計酬及日薪制，於事故前一日南下高雄與
    訴外人海歷公司洽談接案事宜，回程因搭乘被告公司巴士發
    生事故受傷，致無法按原計畫受聘參與投標，因而解散工作
    團隊，停止接案等情節，請求被告賠償9個月工作所得損失
    90 萬元，固據其提出乙級深海職業潛水證照、職潛薪資行
    情雜誌刊物報導、海歷公司員工在職證明、單月收入薪資職
    證明等為證，然查，原告於事故前與訴外人海歷公司洽談之
    聘僱事宜，乃係訴外人海歷公司欲投標工程，擬聘請原告組
    織一潛水隊參與競標（見卷第33頁原告陳述），而該聘僱事
    宜係以海歷公司標得工程為前提，然海歷公司事後並未得標
    等情，亦據原告自陳明確（卷第57頁），是原告受聘與否，
    乃須取決於海歷公司標得工程與否，並非原告於事故發生當
    時已可預期取得之利益，且海歷公司事後並未得標工程，故
    縱認原告未因本件車禍受傷，其亦無從受聘於海歷公司，洵
    甚明確，是原告未能受聘海歷公司之報酬損失，乃因海歷公
    司未得標工程之故，與本件車禍無因果關係，自難認係因本
    件車禍所受之損失。又原告工作所得係採案件計酬一情，復
    據其所自陳，是原告並無常態固定之工作所得，亦堪肯認，
    而其所提出之海歷公司員工在職證明及單月收入薪資職證明
    ，乃於事故發生後之96年度受聘案件報酬，無從採為其因本
    件車禍受傷致未能受聘案件之報酬損失證明，其另提出之國
    內職潛薪資行情報導，亦難執為因本件車禍所受工作所得損
    失之具體證明，是其據以請求工作所得損失90萬元，自難准
    許。
  (2)原告請求精神損失60萬元部分：按慰藉金之賠償以人格權遭
    受侵害，使精神上受有痛苦為必要，至其核給之標準固與財
    產上損害之計算不同，惟非不可斟酌雙方身分、資力與加害
    程度，及其他各種情形核定相當之數額（最高法院51年台上
    字第223號判例參照）。本件原告搭乘被告公司之營業大客
    車，因駕駛司機過失肇事致受有左側胸壁、髖部挫傷、左小
    腿撕裂傷、左後背擦傷等傷害，其據以請求精神慰藉金，於
    法自無不合。茲審酌原告所受上開傷勢並非微傷，且其原為
    職業潛水員，從事深海潛探案件聘任，其左肩因本件事故受
    傷造成習慣性脫臼，無法承擔重荷，需長期進行復健治療，
    因而暫停承接潛探案件至今等情，業據其陳明在卷，並有相
    關診斷證明書及門診掛號收據等可證（卷第61至67頁），足
    認其因本件車禍受傷所生之精神痛苦亦非輕微，再參酌本院
    利用稅務電子閘門調取原告93年、94年、95年財產狀況，顯
    示原告於事故前三年內另有從事潛水教職所得合計71,465
    元等經濟狀況、身份、地位，暨以被告公司為營業大客車公
    司，從事汽車客運業務，實收資本額為2億5000千萬元，此
    有被告提出之營利事業登記證乙紙可稽（卷第77頁），被告
    公司財力顯然甚優，且該公司本應負責旅客運送安全，如不
    慎發生交通事故致生旅客受傷情事，更應極力協商賠償，然
    其對於原告因本件車禍所受損害至今仍未為絲毫賠償等一切
    情狀，認原告得請賠償之精神損害賠償應以20萬元為當，故
    於此金額應予准許，逾此金額之請求，則屬無據，應予駁回
    。
  (三)綜上所述，本件原告請求被告賠償之損害在20萬元範圍內，為
    有理由，應予准許，逾此金額之請求，為無理由，應予駁回
    。又本件原告勝訴部分，所命給付之金額未逾50萬元，依民
    事訴訟法第389條第1項第5款規定，應依職權宣告假執行，
    而被告對此亦陳明願供擔保請准宣告免為假執行，經核亦無
    不合，爰另酌定相當擔保金額准許之。至原告敗訴部分，其
    假執行之聲請即失所附麗，應併予駁回。
四、按各當事人一部勝訴、一部敗訴者，其訴訟費用，由法院酌
    量情形，命兩造以比例分擔或命一造負擔，或命兩造各自負
    擔其支出之訴訟費用；法院為終局判決時，應依職權為訴訟
    費用之裁判；民事訴訟法第79條、第87條分別定有明文。本
    院斟酌本件事故之發生係因被告受僱人行為所致，依上開規
    定命被告負擔全部訴訟費用。（本件為原告對被告為損害賠
    償之請求，因係刑事案件審理時所提出之附帶民事訴訟，依
    刑事訴訟法第504條第2項之規定，免徵裁判費，迄本件辯論
    終結尚無訴訟費用支出）。
五、又本件待證事實已臻明確，兩造其餘攻擊防禦方法及舉證，
    於判決結果已不生影響，爰不一一詳為論述，附此敘明。
六、據上論結：本件原告之訴，為一部無理由、一部無理由，依
    民事訴訟法第79條、第87條第1項、第389條第1項第5款、第
    392條第2項，判決如主文。
中    華    民    國    97    年    7     月    31    日
                  民事第一庭    法  官  陳淑卿
以上正本係照原本作成
如對本判決上訴，須於判決送達後20日內向本院提出上訴狀。
中    華    民    國    97    年    7     月    31    日
                                書記官  程欣怡


司法院資訊處製作；財團法人民間司法改革基金會備份。
